臺灣屏東地方法院刑事判決　　　　　　　　　　　　九十二年度交訴字第一八號
　　公　訴　人　臺灣屏東地方法院檢察署檢察官
　　被　　　告　甲○○
　　選任辯護人　盧永輝
右列被告因過失致死等案件，經檢察官提起公訴（九十二年度偵字第三三六一號、九
十二年度偵字第五四九二號），經本院裁定改依簡式審判程序，判決如左：
    主  文
甲○○服用酒類，不能安全駕駛動力交通工具而駕駛，處有期徒刑肆月；又駕駛動力
交通工具肇事，致人於死傷而逃逸，處有期徒刑柒月；又因過失致人於死，處有期徒
刑壹年；應執行有期徒刑壹年拾月，緩刑肆年。
    事  實
一、甲○○明知飲酒過量依法不得駕駛車輛，竟於民國九十二年四月三日零時許起至
    同日一時許止，在屏東縣屏東市○○路夜市附近某卡拉ＯＫ店飲用高梁酒，其酒
    精濃度呼氣已達每公升○．五八四毫克至一．○四九毫克，已達不能安全駕駛動
    力交通工具之狀況，詎仍於同日凌晨三時許，駕駛車號Ｄ七－○八八九號自用小
    客車返回住處途中，於同日凌晨三時二十七分許，沿屏東市○○○路由東向西方
    向行駛，原應注意行進中駕駛人應注意車前狀況，隨時採取必要安全措施，且行
    車速度，應依標誌或標線之規定，無標誌或標線者，在市區道路，時速不得超過
    五○公里及汽車行駛至交岔路口，其行進、轉彎應遵守燈光號誌之指示等規定，
    而依當時天氣晴、夜間有照明、視距良好、號誌運作正常、路面乾燥、無缺陷及
    無障礙物，又無不能注意之情事，竟疏於注意及因酒後注意力欠佳，於途經公園
    西路與博愛路交岔路口時，竟未遵守行車速限五十公里之規定，而貿然以時速五
    十五公里速度前進，並闖紅燈通過該交岔路口時，適有李宜芸（未有考領駕駛執
    照及未載安全帽）騎乘車號ＢＭＤ－一○九號重型機車附載丙○○（過失傷害已
    撤回告訴），沿博愛路由北往南方向駛至，而與甲○○所駕駛自用小客車左前側
    車門發生撞擊，李宜芸、丙○○因此人車倒地，丙○○因而受有左側遠端鎖骨骨
    折、併肩鎖關節脫位、胸部挫傷、臉部挫傷併擦傷、撕裂傷、四肢多處擦傷之傷
    害；李宜芸則受有胸部挫傷、左側第三到九肋骨骨折併血氣胸、頭部外傷併瀰漫
    性軸突損傷、右側肋骨骨折、左側骨盆骨折之傷害，經送醫後於同日上午七時五
    分許因傷重不治死亡。甲○○竟未停車救助，反而加速逃離現場，並將肇事之小
    客車開往屏東縣屏東市○○路四四號「協鴻汽車保養廠」前停放，嗣警員依據丙○○友人戊○○所記下之車號，循線追查住址並以電話聯繫後，甲○○始到屏東
    縣警察局交通隊說明，並於同日中午十二時四十四分許作吐氣酒精濃度測試，發
    現其吐氣酒精濃度每公升○．一二毫克（往前推算駕駛車輛肇事當時吐氣酒精濃
    度約為○．五八四毫克至一．○四九毫克）。
二、案經屏東縣警察局屏東分局報請暨丙○○、李宜芸之母親乙○○訴由臺灣屏東地
    方法院檢察署檢察官偵查起訴。
    理  由
一、右揭事實，業據被告甲○○坦承不諱，核與告訴人乙○○、丙○○指訴情節相符
    ，並經證人盧政義、戊○○及丁○○分別於警訊、偵查中及本院審理證述綦詳，
    並有道路交通事故現場圖、道路交通事故調查報告表(一)、(二)、屏東縣警察局舉發
    違反道路管理事件通知單、寶健醫院診斷證明書二紙、屏東分局勤務中心來案各
    類案件記錄表、汽車維修項目表、車籍作業系統－查詢認可資料各一紙、車禍現
    場暨車損照片三十張在卷可憑。而被害人李宜芸確因車禍而受有胸部挫傷、左側
    第三到九肋骨骨折併血氣胸、頭部外傷併瀰漫性軸突損傷、右側肋骨骨折、左側
    骨盆骨折之傷害不治死亡，亦經臺灣屏東地方法院檢察署檢察官督同檢驗員相驗
    屬實，製有勘驗筆錄、相驗屍體證明書及驗斷書在卷可憑。
二、按刑法於八十八年四月二十一日經總統公布增訂第一百八十五條之三，將服用酒
    類不能安全駕駛動力交通工具而駕駛者，亦納入刑事處罰之範疇，該條規定並自
    同年月二十三日正式施行，犯本條之罪係屬抽象危險犯，其立法目的在嚇阻酒後
    駕車，危害公眾安全及防止交通事故之發生，條文中所稱「不能安全駕駛動力交
    通工具」係屬不確定之法律概念，除衡之行為人駕車時飲用酒類之程度及血液中
    酒精含量之多寡外，並應參以行為人當時之精神狀態、駕馭車輛之情形及對於交
    通號誌或指揮之遵守能力，以資相佐，斷非徒以飲酒數量作為取決是否成罪之唯
    一標準，否則，個人酒量殊異，偶因特殊情狀致未達平日精神狀態者亦所在多有
    ，欲以劃一標準遽為能否安全駕車或酒醉之論斷，誠屬難能，惟參考德國、美國
    之認定標準，駕駛人於呼氣中酒精濃度達每公升零點五五亳克以上者，肇事率為
    一般正常人之十倍，認為已達不能安全駕駛之標準，然在此標準以下之行為，如
    輔以其他客觀事實得作為不能安全駕駛之判斷時，亦屬之，法務部八十八年五月
    十八日法八八檢字第○○一六六九號函亦採斯旨，有該函一份附卷可稽。查被告
    於九十二年四月三日凌晨三時二十七分肇事，而警員係於同日中午十二時四十四
    分始對被告進行測試，被告酒精濃度測試值為每公升０．１２ＭＧ／Ｌ，則推算
    當時血中酒精濃度為２４ＭＧ／ＤＬ。又人體代謝，血液中酒精濃度通常每小時
    下降約１０至２０ＭＧ／ＤＬ，而被告測試酒精時間為九十二年四月三日中午十
    二時四十四分，當時為肇事後九小時又十七分左右，推算肇事當時之呼氣濃度，
    則由檢測時所得之數據推算當時其血中酒精濃度約為１１６．８至２０９．７Ｍ
    Ｇ／ＤＬ（即０．１１７％至０．２１０％），血中酒精濃度約為呼氣酒精濃度
    之二千倍換算，則肇事當時呼氣濃度約為０．５８４至１．０４９ＭＧ／Ｌ，有
    法務部法醫研究所九十二年十一月三日法醫毒字第○九二○○○三九四一號函在
    卷可參。且被告因不勝酒力而肇事。因此基於以上之客觀事實，足認被告駕車時
    確已達不能安全駕駛動力交通工具程度。又按刑法第一百八十五條之四之肇事逃
    逸罪，並不以被害人為無自救能力為必要，其立法目的在促使駕駛人於肇事後能
    對被害人即時救護，以減少死傷。本案被告肇事致人受傷後未即時下車救護而逕
    行離去而逃逸之事實，事證明確，洵堪認定。
三、次按汽車行駛時，駕駛人應注意車前狀況，並隨時採取必要之安全措施。行車速
    度，依標誌或標線之規定，無標誌或標線者，在市區道路，時速不得超過五○公
    里。汽車行駛至交岔路口，其行進、轉彎，應遵守燈光號誌。道路交通安全規則
    第九十四條第三項、第九十三條第一項第三款及第一百零二條第一項第一款分別
    定有明文。被告於駕駛自用小客車行駛時自應注意右開規定，依上開道路交通事
    故調查表及現場照片所示，肇事當時天氣晴、夜間有照明、視距良好、號誌運作
    正常、路面乾燥、無缺陷及無障礙物，又無不能注意之情事，竟疏於注意及此，
    於酒後貿然以時速五十五公里之速度行駛，致撞擊被害人李宜芸所騎乘上述機車
    ，致使李宜芸傷重死亡，被告之行為，自有過失。且被告之過失行為與被害人之
    死亡間具有相當因果關係。本件事證明確，被告之犯行，均堪以認定，應予依法
    論科。
四、核被告甲○○所為，係犯刑法第一百八十五條之三之服用酒類不能安全駕駛動力
    交通工具罪、第一百八十五條之四肇事逃逸罪、第二百七十六條第一項過失致死
    罪。被告所犯上開三罪，犯意各別，構成要件不同，應予分論併罰。又被告酒醉
    駕車，因而致被害人李宜芸死亡，應依道路交通管理處條例第八十六條第一項規
    定加重其刑，爰審酌被告酒後駕車，不僅未注意車前狀況、未遵守號誌及超速行
    駛，致使被害人李宜芸車禍身亡，過失情節重大，復不顧被害人李宜芸、丙○○
    之安危，而駕車逃逸現場，惡性非輕，惟念及被告無不良前科，素行良好，且事
    後業與被害人李宜芸之母即告訴人乙○○達成民事和解（見本院筆錄第二十三頁
    ），深具悔意，坦承犯行態度良好等一切情狀，分別量處如主文所示之刑，並定
    其應執行刑，以資懲儆。末查被告未曾受有期徒刑以上刑之宣告，有臺灣高等法
    院被告全國前案紀錄表在卷可稽，而過失致死部分係犯過失行為，且又與被害人
    家屬達成和解，堪認具有悔意，本院認被告經此教訓，當知謹慎而無再犯之虞，
    因認所宣告之刑，以暫不執行為適當，爰併宣告緩刑四年，以勵自新。
五、按告訴乃論之罪，告訴人於第一審辯論終結前得撤回其告訴，又告訴經撤回者，
    應諭知不受理之判決，並得不經言詞辯論為之，刑事訴訟法第二百三十八條第一
    項、第三百零三條第三款、第三百零七條，分別定有明文。本件被告甲○○因過
    失致被害人丙○○受傷部分，經檢察官依刑法第二百八十四條第一項前段之過失
    傷害罪提起公訴，依刑法第二百八十七條前段之規定，須告訴乃論，惟此部分既
    經告訴人丙○○於本院九十二年十二月二十九日審理時當庭撤回告訴，有和解筆
    錄附卷可稽，且檢察官認此部分與前開過失致死部分為想像競合犯，有裁判上一
    罪之關係，爰不另為不受理之諭知，附此敘明。
據上論斷，應依刑事訴訟法第二百七十三條之一第一項、第二百九十九條第一項前段
，道路交通管理處罰條例第八十六條第一項，刑法第一百八十五條之三、第一百八十
五條之四、第二百七十六條第一項、第五十一條第五款、第七十四條第一款，罰金罰
鍰提高標準條例第一條前段，判決如主文。
中      華      民      國    九十三    年      一      月     十九     日
                                臺灣屏東地方法院交通法庭
                                    法  官  楊萬益
右正本證明與原本無異。
如不服本判決應於收受本判決送達後十日內向本院提出上訴書狀，其未敘述上訴理由
者，並得於提起上訴後十日內向本院補提理由書狀（均須按他造當事人之人數附繕本
 ）「切勿逕送上級法院」
                                    書記官  呂坤宗
中    華    民    國     九十三      年      一      月       二十      日
附錄本判決論罪科刑法條：
中華民國刑法第一百八十五條之三
服用毒品、麻K藥品、酒類或其他相類之物，不能安全駕駛動力交通工具
而駕駛者，處一年以下有期徒刑、拘役或三萬元以下罰金。
中華民國刑法第一百八十五條之四
駕駛動力交通工具肇事，致人死傷而逃逸者，處六月以上五年以下有期徒
中華民國刑法第二百七十六條
(過失致死罪)
因過失致人於死者，處二年以下有期徒刑、拘役或二千元以下罰金。
從事業務之人，因業務上之過失犯前項之罪者，處五年以下有期徒刑或拘
役，得併科三千元以下罰金。
